【裁判字號】    94,上易,449
【裁判日期】    950321
【裁判案由】    拆屋還地
【裁判全文】
臺灣高等法院民事判決
上  訴  人  丙○○
            丁○○
            乙○○
共      同
訴訟代理人  邱清銜律師
複 代理 人  李國煒律師
共      同
訴訟代理人  洪明俊律師
被 上訴 人  甲○○
訴訟代理人  羅美棋律師
上列當事人間請求拆屋還地事件，上訴人對於中華民國94年3月
15日臺灣桃園地方法院93年度訴字第1488號第一審判決提起上訴
，經本院於95年3月7日言詞辯論終結，判決如下：
    主  文
上訴駁回。
第二審訴訟費用由上訴人負擔。
    事  實
甲、上訴人方面：
一聲明：
  (一)原判決廢棄。
  (二)被上訴人在第一審之訴駁回。
二陳述：除與原判決記載相同者外，補稱略以：
  被上訴人依土地登記資料，雖向訴外人林兆麟買受坐落桃園縣
  中壢市○○段水尾小段第601地號（以下稱系爭土地），實則
  為人頭，乃林兆麟為擺脫系爭土地複雜之地上使用關係，使被
  上訴人以善意第三人之姿，向上訴人主張所有權之侵害排除權
  利。蓋系爭土地價值不菲，被上訴人花費鉅資買受，豈有不先
  了解土地實際使用情形，其明知系爭土地使用關係複雜，仍願
  買受，若非與林兆麟勾串，豈有可能。且系爭土地尚有第三人
  莊暢建屋，何以被上訴人獨漏未請求排除侵害。被上訴人稱莊
  暢未占用系爭土地云云，尚與事實不符。
三證據：
  除援用原審提出者外，並提出協議書、照片及土地複丈成果圖
  為證。
乙、被上訴人方面；
一聲明：上訴駁回。
二陳述：除與原判決記載相同者外，補稱略以：
  (一)被上訴人係善意買受系爭土地。
  (二)本件請求與訴外人莊暢無何關聯。
三證據：援用原審提出者。
    理  由
一被上訴人主張：系爭土地為其所有，上訴人無何正當權源，分
  別占用建築工廠等建物使用，迭經催請拆除遷出，俱不理會等
  情，依民法第767條規定，求為判決命(一)上訴人丙○○將坐落
  系爭土地內，如第一審附圖（以下稱附圖）A、B、C、D部分所
  示面積合計192平方公尺之建物拆除，將土地返還被上訴人，
  (二)上訴人丁○○將坐落系爭土地內，如附圖E、H部分所示面積
  合計128平方公尺之建物拆除，將土地返還被上訴人，(三)上訴
  人乙○○將坐落系爭土地內，如附圖F部分所示面積88平方公
  尺之建物拆除，將土地返還被上訴人之判決。
二被上訴人則以：系爭土地坐落於萬能工專學校大門旁，原係訴
  外人謝新添所有，被上訴人丙○○、丁○○之父詹朱元及代表
  萬能工專之莊暢等人於62年10月間曾向謝新添買受部分，因農
  地法令限制不得分割移轉，致無法辦理所有權移轉登記。民國
  91年間，訴外人林兆麟對謝新添就系爭土地執行查封拍賣，被
  上訴人等即具狀向執行法院陳報前述買賣及建有地上物使用之
  事實，執行法院因而為不點交之拍賣，林兆麟承受系爭土地，
  就被上訴人等於系爭土地建屋使用迄今近30年之事實知之甚明
  。於前述執行期間即傳聞林某等將以人頭方式，解決系爭土地
  糾紛。其後，被上訴人向林兆麟買得系爭土地，未見其至系爭
  土地查看，與常情有違，且其合夥人林章義曾租用系爭土地上
  房屋居住十餘年，並曾介紹溫姓水電行向被上訴人丙○○租用
  房屋為倉庫兩年，對該地糾紛知之甚詳，被上訴人明知系爭土
  地之地上關係如此複雜，仍為買受，若非與林兆麟勾串，刻意
  製造善意第三人之假象，何以如此？再者，當初買地建屋未獲
  辦理移轉登記者除被上訴人外，尚有訴外人莊暢，莊暢與林兆
  麟有其淵源，被上訴人若非人頭，何以未一併對訴外人莊暢起
  訴請求？被上訴人應提出購買系爭土地確曾支付價金之證據，
  以證明其買受土地非出諸惡意，否則不能訴請上訴人拆屋還地
  等語，資為抗辯。
三查系爭土地為被上訴人所有，為兩造不爭之事實，並據被上訴
  人提出土地記謄本為證。被上訴人主張：上訴人丙○○在系爭
  土地建築如附圖A、B、C、D部分所示面積合計192平方公尺之
  建物，上訴人丁○○在系爭土地建築有如附圖E、H部分所示面
  積合計128平方公尺之建物，上訴人乙○○在系爭土地建築如
  附圖F部分所示面積88平方公尺之建物，已經原法院現場勘驗
  ，載明筆錄，並囑託中壢地政事務所測量，製有如附圖所示之
  土地複丈成果圖在卷可按。上訴人乙○○在原審雖抗辯其建物
  未占用系爭土地云云，經原審以與測量結果不符，不予採信後
  ，於本院審理時未再為此抗辯，且與其餘上訴人承認原判決判
  命拆除之建物為其等所建。被上訴人主張上訴人在其土地建築
  房屋如測量成果圖所示，即無不合。
四被上訴人主張上訴人無合法權源在系爭土地建築房屋，無權占
  有其所有土地，依民法第767條規定，訴請被上訴人拆屋還地
  。被上訴人未證明有何正當權源以使用系爭土地，雖以：系爭
  土地原係訴外人謝新添所有，被上訴人丙○○、丁○○之父詹
  朱元及代表萬能工專之莊暢等人於62年間曾向謝新添買受部分
  ，因農地法令限制，無法分割過戶。91年間，訴外人林兆麟對
  系爭土地執行查封拍賣，被上訴人等曾具狀向執行法院陳報前
  述買賣及建有地上物使用之事實，執行法院因而為不點交之拍
  賣，林兆麟承受系爭土地，就被上訴人等於爭土地上建屋使用
  迄今近30年之事實知之甚明，是於執行期間即傳聞將以人頭方
  式，用以在解決系爭土地糾紛。其後，被上訴人向林兆麟買得
  系爭土地，未見其至系爭土地查看，與常情有違，且其合夥人
  林章義曾租用系爭土地上房屋居住十餘年，並曾介紹溫姓水電
  行向被上訴人丙○○租用房屋為倉庫兩年，對該地及附近建築
  知之甚詳，被上訴人明知系爭土地之地上關係如此複雜，仍為
  買受，若非與林兆麟勾串，刻意製造善意第三人之假象，何以
  如此？再者，當初買地建屋未獲過戶土地者除被上訴人外，尚
  有訴外人莊暢，莊暢與林兆麟有其淵源，被上訴人若非人頭，
  何以未一併對訴外人莊暢起訴請求？被上訴人應提出購買系爭
  土地確曾支付價金之證據，以證明其買受土地非出諸惡意，否
  則無權利請求彼等拆屋地等語，資為抗辯，惟為被上訴人所否
  認。上訴人並未提出證據證明第三人林章義為被上訴人合夥人
  ，且就令第三人林章義確為被上訴人合夥人，被上訴人知悉系
  爭土地有上訴人等建屋使用，未於買受前至系爭土地查看，對
  部分占有人未一同訴請拆屋均屬事實，亦不足以推論被上訴人
  即為林兆麟之人頭。何況上訴人所辯：62年間曾向前所有人謝
  新添買受土地，受限於農地法令，不能移轉登記等情縱令屬實
  ，上訴人所取得者為請求謝新添移轉所有權之債權而已，並不
  足以對抗於強制執行程序中承受而取得系爭土地之林兆麟，更
  不足以對抗為林兆麟後手之被上訴人。上訴人所辯尚無足採。
  被上訴人本於其所有權，訴請上訴人分別拆除於系爭土地所建
  如附圖所示房屋，即非無據。原審所為上訴人敗訴判決，並無
  不當。上訴論旨，指摘原判決不當，聲明廢棄，不能認為有理
  由。
五上訴人已陳明未為取得地上權登記請求權，足以對抗被上訴人
  之抗辯，爰不予論述；又兩造其餘爭執及舉證，於本件判決之
  結果已無若何影響，亦不一一論述，併此敘明。
六據上論結，本件上訴為無理由。依民事訴訟法第449條第1項、
  第78條，判決如主文。
中    華    民    國    95    年    3     月    21    日
                  民事第九庭審判長法  官 黃熙嫣
                                  法  官 呂太郎
                                  法  官 李昆曄
正本係照原本作成。
不得上訴。
中    華    民    國    95    年    3     月    22    日
                                  書記官 姚麗華


司法院資訊處製作；財團法人民間司法改革基金會備份。
